【裁判字號】    91,訴,3436
【裁判日期】    920730
【裁判案由】    毒品危害防制條例
【裁判全文】
臺灣高雄地方法院刑事判決                        九十一年度訴字第三四三六號
    公  訴  人  臺灣高雄地方法院檢察署檢察官
    被      告  乙○○
    指定辯護人  本院公設辯護人  戊○○
右被告因違反毒品危害防制條例案件，經檢察官提起公訴（九十一年度偵字第一九五
四一號），本院判決如左：
    主      文
乙○○連續販賣第一級毒品，累犯，處有期徒刑捌年，扣案之第一級毒品海洛因陸包
（驗後淨重共肆點參陸公克）沒收銷燬之，電子磅秤壹台、販賣毒品帳目紀錄之紀事
本壹本及空分裝袋拾包均沒收；又連續轉讓第一級毒品，累犯，處有期徒刑壹年拾月
；應執行有期徒刑玖年捌月，扣案之第一級毒品海洛因陸包（驗後淨重共肆點參陸公
克）沒收銷燬之，電子磅秤壹台、販賣毒品帳目紀錄之紀事本壹本及空分裝袋拾包均
沒收。
    事      實
一、乙○○（綽號頭哥）前因竊盜乙案，經本院判處有期徒刑十月於民國（下同）八
    十五年四月四日確定，嗣因違反麻醉藥品管理條例案，經本院判處有期徒刑一年
    六月，並由臺灣高等法院高雄分院駁回上訴確定，前開二案件並定其應執行刑為
    二年，於八十七年七月二十九日執行完畢；復犯違反毒品危害防制條例案件，經
    本院判處有期徒刑五月確定，再於八十九年十二月十一日執行完畢，竟仍不知悔
    改，於九十一年四月間起，意圖營利，並基於販賣第一級毒品海洛因之概括犯意
    ，將購入之毒品海洛因，每單位購入之海洛因均摻入一倍份量之雜質後，再行出
    售（購入新台幣一萬元之海洛因，摻入一倍份量之雜質後，再行出售，是以購入
    一萬元之海洛因，可獲利一萬元），至九十一年八月間止，在高雄市○○街一八
    巷四十三號五樓之二住處內，連續販賣第一級毒品海洛因予丁○○及秘密證人甲
    １及綽號為「則、坤、君、頭、彬、雄」等不特定人施用，出售予秘密證人甲１
    之價格為半錢約新台幣（下同）六千元或一萬元不等，惟販出之海洛因後，買受
    之人均尚未付款，故無取得財物。經高雄市鳳山憲兵隊於九十一年九月三日十三
    時三十分許持高雄地方法院核發之搜索票至高雄市○○街一八巷四十三號五樓之
    二搜索，在上開乙○○住所內查獲第一級毒品海洛因六包（驗後淨重共四‧三六
    公克）、電子磅秤一台、販賣毒品帳目紀錄之紀事本一本、分裝袋十包及第四級
    毒品ＤＩＡＺＥＰＡＭ（由公訴人另聲請單獨宣告沒收）等物品（詳扣押物品清
    單）。（另被告乙○○涉嫌施吸用毒品與涉嫌偽造信用卡部分，由公訴人另行偵
    辦）
二、乙○○與劉彥均（觀察勒戒中）為男女朋友關係，劉彥均亦染有施用第一級毒品
    海洛因之惡習，乙○○於九十年年底不詳時間起至九十一年五月間止，在高雄市
    ○○街一八巷四十三號五樓之二住處以每隔約二、三天之頻率，無償轉讓自己持
    有之海洛因予劉彥均施用。
三、案經高雄市憲兵隊移送臺灣高雄地方法院檢察署檢察官偵查起訴。
    理      由
一、販賣第一級毒品海洛因部分：
  １訊據被告乙○○矢口否認上開販賣第一級毒品海洛因之犯行，並辯稱：扣案電子
    磅秤、海洛因、分裝袋是丙○○的，購買毒品者之姓名簡稱及金額帳目之紀錄係
    「國正」之人要其所書，不知意義為何，丙○○把我的住處當成販毒場所，丁○○是向丙○○買海洛因云云。
  ２惟徵諸以下各項事證，被告乙○○確有販賣毒品海洛因之犯行甚明，茲縷陳如次
    ：
    I被告乙○○販賣毒品海洛因之犯行，業有秘密證人甲１及甲２迭於高雄市憲兵
      隊訊問及偵查中（偵卷第三一至三二頁、第一五六至一五七頁）證述綦詳，證
      人甲１供稱：己身多次以被告所有之行動電話（0000000000號）與
      被告聯繫購買毒品海洛因，再相約至被告所居之高雄市○○街一八巷四十三號
      五樓之二住處取得海洛因，更曾親眼目睹被告販賣毒品海洛因予丁○○施用（
      憲兵隊訊問），並陳明其購買毒品海洛因之價格（偵卷三一頁反面），復就公
      訴人所函調之被告行動電話通聯紀錄明確指陳：其所使用行動電話之號碼及與
      被告行動電話聯繫之情形等語（偵卷第一五六至一五七頁）；證人甲２亦供陳
      ：其親身見及丁○○在被告上開住處向被告購買毒品海洛因之情形。
    II而據秘密證人所指陳向被告購毒之丁○○，依其據偵查卷附法務部全國檢察官
      上線查詢刑案人犯在監所最新資料報表（偵卷第二四頁），及本院法務部在監
      在押資料表（本院卷第七六至七七頁）、臺灣高等法院被告全國前案紀錄表（
      本院卷第七十九至一０八頁）所示，丁○○確係一長期施用毒品之人，自八十
      七年八月間觀察勒戒之後，即持續多次反復進出戒治所，且其於九十年十二月
      二十日停止戒治後，於九十一年八月二十二日因施用毒品，再度進入戒治所實
      施強制戒治，足見其於九十年十二月停止戒治後，確實在九十一年八月二十二
      日以前即再次復有施用毒品海洛因之行為，以致在九十一年八月二十二日又進
      入戒治處所實施強制戒治，而此一期間亦確為被告連續販賣毒品海洛因之期間
      （九十一年四月間起至同年八月間止），亦可證明被告確有販賣毒品予丁○○
      無訛。
    III復就秘密證人甲１所指陳之丁○○所有行動電話0000000000號，確
      實於九十一年七月十二日至同年八月十五日止曾與被告之電話有頻繁之聯繫，
      更且秘密證人自己所使用之行動電話於同一期間亦有與被告頻繁聯絡，均足佐
      證秘密證人甲１自己及其所指陳之丁○○確實有以行動電話與被告前開行動電
      話聯繫，用以接洽買賣毒品事宜，此亦有偵查卷附被告上開行動電話之通聯紀
      錄附卷可稽（偵查卷第三八至四八頁），復因被告早於偵查初訊時坦承：00
      00000000號係其行動電話之號碼（偵卷第五頁），又於偵、審中一再
      供稱：上開行動電話號碼其係於九十一年七月份才開始使用等語（偵卷第一五
      二頁，本院卷第一七四頁），而與前揭被告上開行動電話通聯紀錄互核以觀，
      上開電話通聯紀錄亦係顯示九十一年七月十二日起至同年八月十五日止之被告
      行動電話通聯情形，與被告右揭所辯之使用該號碼行動電話等詞，正相符合，
      亦無牴觸，而秘密證人甲１及丁○○多次以行動電話向被告購買毒品海洛因之
      情形，已如前述，更見被告以行動電話聯繫販毒之事實。
    Ⅳ再依偵查卷附記載購買毒品姓名之簡稱及購買毒品金額之帳目紀錄紀事本內頁
      中：「則８０００、韋３０００、坤３０００、１５０００、君２０００、頭
      １５（６）０００、彬６０００、雄８０００」（偵卷第七０頁），被告亦於
      偵、審中均坦稱：上開帳目紀錄中之「韋」字即指丁○○等語（偵查卷第一五
      二頁反面、本院卷第三八頁），再核之上開二秘密證人均證述被告確有販賣毒
      品海洛因予丁○○，已詳前述，更徵被告有販賣毒品海洛因予丁○○，是以知
      悉該紀錄上之「韋」字確係丁○○姓名之簡稱，至「韋」字之後３０００之數
      字則無非丁○○所積欠之購毒款新台幣三千元，再自該單筆丁○○帳目資料之
      記載推論，其他各單一國字顯均係各該購毒者姓名之簡稱，而各姓名簡稱後所
      載之阿拉伯數字則為各該購買者所積欠購毒款之金額，足見整張紀錄確為販賣
      毒品海洛因之帳目紀錄無訛；況且，被告偵訊時又已坦供對此字條確係其親身
      所書寫（偵查卷第一五二頁反面），更徵其實；被告雖辯稱：其僅係代名為「
      國正」之人所為之紀錄云云，然經本院訊之被告，被告竟就「國正」之詳細姓
      名年籍均無所知（本院卷第六三頁），並稱與「國正」之人之共同朋友亦全無
      聯絡（本院卷第一四九頁），已見其偽；且被告所提供「國正」之人之行動電
      話號碼0000000000號（本院卷第六三頁），經本院函查結果，該電
      話亦屬名為「王育宏」之人所有，而由本院調取王育宏之口卡資料，供被告核
      閱，被告對於王育宏之人完全不相識，且從未聽聞其名，是可知被告此部分之
      辯詞，無非事後編造，顯屬子虛，以致全然無從查證，自不足採；本院又進一
      步核對被告先後之供詞，且被告先則於憲兵隊詢問及偵查初訊時供述：丁○○
      係向柯進進購買毒品等詞（憲兵隊訊問、偵查卷第四頁反面），嗣後竟又供稱
      ：丁○○之帳目紀錄竟係國正之人囑其所書寫等語（偵查卷第一五二頁、本院
      卷第三五頁），則販賣毒品海洛因予丁○○者既係丙○○，但囑被告書寫紀錄
      丁○○購買毒品之帳目者竟是名為「國正」之人，足見其所為供述非但前後矛
      盾，無法自圓其說，更不符常理，無非臨訟肆意編纂，意圖卸責之詞，從而，
      被告前後所供關於係柯德進販毒並擁有扣案毒品海洛因，以及「國正」要其紀
      錄販毒帳目紀錄等節之辯詞，顯然均無可信。
    Ⅴ又就被告所出售之毒品約為每一錢一萬元，但其毒品混有雜質，純度不高，此
      業據本院於九十二年六月三十日審訊時，業由秘密證人甲２供述綦詳，更於同
      庭詳細陳明：被告每購入一兩的毒品海洛因，均會摻入一倍之雜質，所以被告
      之獲利均有買價的一倍，因其摻入雜質，因此每售出一萬元之海洛因，即可獲
      利達五千元等詞（參本院卷第一九七頁），是知被告係以將海洛因摻入一倍之
      雜質，再以同份量之市價出售之方式獲利，足見其具有營利之意圖甚明。
    Ⅵ又對扣案之白粉六包確係第一級毒品海洛因無訛，亦經法務部調查局鑑驗明確
      ，並有該局鑑定通知書一紙在卷可證（偵查卷第一一七頁），復有電子磅秤一
      台及大批分裝袋十包均扣案足稽，且若上開海洛因係供自行施用，當無須分裝
      為六包，有此分裝自為便於分售販賣所需，且電子磅秤及大批空分裝袋十包均
      係用以分裝毒品海洛因以供販賣分售所用或預備之物甚明，是以自上開扣押之
      證物均可知確有販賣毒品犯行之事實存在；被告雖一再推稱：上開毒品、磅秤
      、分裝袋等物均係丙○○所有，而本院雖亦查明丙○○之人，但傳拘均無著，
      縱丙○○傳拘到院，衡之常情，丙○○多將否認此情，或依刑事訴訟法第一百
      八十一條之規定，亦得拒絕證言，反觀被告除空言上開推諉之辯詞外，並無任
      何確證足供本院查明認定上開扣案販毒之證物是否確係丙○○所有；更況，上
      開毒品海洛因係自被告居住上址屋中被告使用房間內查得扣案，此有查獲時在
      場之證人陳銘哲於偵訊時供證甚明（偵查卷第一四三頁），且上開各物，海洛
      因隱匿於被告住用房間衣櫃裡皮包內查獲，電子磅秤一台則藏置在另房冷氣機
      夾縫中，分裝袋亦藏匿在另房之櫃子內查得等情，亦據證人即查獲員警徐均城
      於偵查中指證明確（偵查卷第八三頁），且繪有查獲現場及上開扣押物藏置所
      在之簡圖附卷足參（偵查卷第八六頁），自上開各販賣毒品之扣押物所在位置
      均非顯明，可知上開各物確實曾經被告刻意藏置所致，而若非被告確有販毒之
      犯行，自得將他人之上開違法物品報警查察，何以竟須刻意藏置各該物品，防
      免被警查獲，益見被告確有本案販賣毒品海洛因之犯行，終致遭查獲之憲兵隊
      於被告住所人贓俱獲，被告空言否認，又無其他任何證據足資證明該等扣案物
      品之物主係另有其人，被告所為辯詞，自無足採，上開查獲之販毒物品確為被
      告所有。
    綜上事證，乙○○販賣毒品海洛因之犯行已臻明確，其上開所辯均不可採，詳如
    前述，應予依法論科。
二、轉讓第一級毒品海洛因部分：
    右揭轉讓第一級毒品海洛因之犯罪事實，業據被告乙○○於偵、審中坦承：其確
    有見及劉彥均拿取其海洛因，其明知其情，且故意容由劉彥均自行取用海洛因等
    語，核與自被告處受讓毒品之劉彥均於偵查中供陳之情節相符（偵查卷第一三七
    至一三八頁），且據劉彥均所供：伊於九十年年底時起開始施用海洛因，每隔二
    至三日即向被告取用海洛英一次，至五月伊戒毒時止，此段期間均由被告供應其
    毒品海洛因，且被告均未嘗向伊要錢等語；是被告轉讓毒品海洛因之事證亦屬明
    確，犯行堪予認定。
三、核被告乙○○所為，係犯毒品危害防制條例第四條第一項之販賣第一級毒品海洛
    洛因及同法第八條第一項轉讓第一級毒品海洛因等罪。被告因販賣毒品海洛因及
    轉讓毒品海洛因之犯行而持有海洛因之犯行部分，應由販賣及轉讓毒品海洛因之
    犯行所吸收，不另論罪。又被告分別販賣毒品海洛因及轉讓毒品海洛因之犯行，
    均時間緊接，且所犯構成要件亦相同，顯係基於概括犯意為之，均為連續犯，應
    依犯刑法第五十六條規定各以連續販賣毒品海洛因及連續轉讓毒品海洛因之一罪
    論處之，並就轉讓毒品海洛因之犯行部分加重其刑，復因刑法第六十四條第一項
    及同法第第六十五條第一項之規定，死刑及無期徒刑均不得加重，是就被告所為
    之連續販賣第一級毒品罪，依法僅就併科罰金部分加重其刑。另被告所犯之連續
    販賣第一犯級毒品犯行部分與轉讓第一級毒品犯行部分，犯意各別，行為互殊，
    二部分犯行之構成要件亦均不相同，應予分論併罰。再就被告前因竊盜乙案，經
    本院判處有期徒刑十月於八十五年四月四日確定，嗣因違反麻醉藥品管理條例案
    ，經本院判處有期徒刑一年六月，並由臺灣高等法院高雄分院駁回上訴確定，上
    前開二案件並定其應執行刑為有期徒刑二年，於八十七年七月二十九日執行完畢
    ；復犯違反毒品危害防制條例案件，經本院判處有期徒刑五月確定，再於八十九
    年十二月八十一日執行完畢，此有臺灣高等法院被告全國前案紀錄表一份卷附可
    佐，五年以內再犯本件有期徒刑以上之罪，為累犯，應依刑法第四十七條規定加
    重其刑，惟條因刑法第六十四條第一項及同法第六十五條第一項之規定，死刑及
    無期徒刑均不得加重，是就被告所為之連續販賣第一級毒品罪，依法僅就併科罰
    金部分加重其刑。復以被告乙○○販賣毒品犯行之部分，自上開查扣之毒品海洛
    因，驗後淨重僅約四‧三六公克，純質淨重亦僅有一‧二九公克，已有法務部調
    查局鑑定通知書附卷足憑，查獲扣得海洛因之數量甚微，且據前揭扣案記事本內
    頁之帳目記載及秘密證人之證述其販售之對象亦僅約七、八人之譜，又衡之各人
    帳款之記載，被告販賣之數量不多，是散播毒品之範圍有限，散播數量亦尚微少
    ，因此被告犯罪情狀顯可憫恕，認量處最低法定刑度之無期徒刑，猶屬過重，客
    觀上足以引起一般人之同情，依刑法第五十九條之規定酌減其刑。爰審酌被告前
    曾犯竊盜、違反麻醉藥刑品管理條例、違反毒品危害防制條例等案件，均經法院
    判處罪刑確定在案，甫執行完畢，五年以內又犯本案等，業述之於前，足見其素
    行非佳，惟其販賣、轉讓毒品海洛因之數量不多，另其犯罪後始終否認犯行之不
    良態度等一切情狀，量處如主文所示之刑，並定其應執行之刑，以示懲儆。扣案
    之第一級毒品海洛因六包（驗後淨重共四‧三六公克）係查毒獲之毒品，依毒品
    危害防制條例第十八條第一項規定沒收銷燬之；電子磅秤一台、販賣條毒品帳目
    紀錄之紀事本一本等物，則均為供被告販賣毒品所用之物，依毒品危害本防制條
    例第十九條第一項規定沒收之；又空分裝袋十包，係被告所有，且為供被告販毒
    預備之物，依刑法第三十八條第一項第二款沒收。至扣得之第四級毒品ＤＩＡＺ
    ＥＰＡＭ，由公訴人另聲請單獨宣告沒收，併敘明之；又針筒、吸食器、美娜水
    、殘留毒品分裝袋等物無非施用毒品所用之物，自與本案並無關聯，而大品麻煙
    一支，經高雄醫學大學附設中和紀念醫院鑑驗結果並非大麻，亦有該醫院檢高驗
    報告一紙在卷可查（偵查卷第一一四頁），是自無犯罪可言，另捲煙器、非毒在
    品之藥丸、電話名冊等物，均查無與本件犯行有何關聯，依法自無從宣告沒收，
    併予敘明。又本院訊之秘密證人甲２所證：僅知被告販售毒品海洛因予丁○○，
    並見及被告將海洛因交付予丁○○，但當場未見丁○○將購毒之金錢交付予被告
    ，且不知被告販毒之價格若干等詞，自此證言可知丁○○尚未交付購毒之金錢予
    被告，又據偵查卷附記載購買毒品姓名之簡稱及購買毒品金額之帳目紀錄紀事本
    內頁中：「則８０００、韋３０００、坤３０００、１５０００、君２００００
    、頭１５（６）０００、彬６０００、雄８０００」（偵卷第七０頁），其中「
    韋」即指丁○○，亦如前述，足見丁○○確因購買海洛因而積欠被告購毒款尚未
    清償無疑，況自上開購買毒品海洛因金額之帳目紀錄紀事本內頁之記載，亦可知
    被告販賣毒品海洛因，均容由購買海洛因之人積欠販毒之債務，再衡之被告乙○○自始否認販毒犯行，且公訴人亦未曾扣有任何被告販賣毒品所得之財物，是無
    任何證據足資證明被告販賣海洛因已獲得任何財物，則被告販賣毒品海洛因既未
    獲有任何財物，自無從據毒品危害防制條例第十九條第一項之規定，沒收其販毒
    所得財物，或追徵其價額，或以其財產抵償之。
據上論斷，應依刑事訴訟法第二百九十九條第一項前段，毒品危害防制條例第四條第
一項、第八條第一項、第十八條第一項前段、第十九條第一項，刑法第十一條、第五
十六條、第四十七條、第五十九條、第五十一條第五款、第三十八條第一項第二款，
判決如主文。
本案經檢察官      到庭執行職務。
中      華      民      國      九十二      年      七    月    三十    日
                              臺灣高雄地方法院刑事第三庭
                                      法  官  高思大
右正本證明與原本無異。
如不服本判決，應於判決送達後十日內，向本院提出上訴狀。
                                      書記官  蔡語珊
中      華      民      國      九十二      年      七    月    三十一  日
附錄條文：
毒品危害防制條例第四條第一項
    製造、運輸、販賣第一級毒品者，處死刑或無期徒刑；處無期徒刑者，得併科新
    台幣一千萬元以下罰金。
毒品危害防制條例第八條第一項
    轉讓第一級毒品者，處一年以上七年以下有期徒刑，得併科新台幣一百萬元以下
    罰金。


司法院資訊處製作；財團法人民間司法改革基金會備份。
